【裁判字號】    99,審事聲,22
【裁判日期】    990430
【裁判案由】    返還提存物
【裁判全文】
臺灣臺北地方法院民事裁定            99年度審事聲字第22號
異  議  人  甲○○
相  對  人  國泰世華商業銀行股份有限公司
法定代理人  乙○○
上列當事人間聲請返還提存物事件，異議人對於民國99年1 月7
日本院98年度審司聲字第3562號裁定聲明異議，本院裁定如下：
    主  文
異議駁回。
異議程序費用由異議人負擔。
    理  由
一、按供擔保人證明受擔保利益人同意返還者，法院應依供擔保
    人之聲請，以裁定命返還其提存物或保證書，民事訴訟法第
    一百零四條第一項第二款定有明文。前開規定，於其他依法
    令供訴訟上之擔保者準用之，並為同法第一百零六條所明定
    。
二、本件異議人異議意旨略以：異議人為「國硯」新建工程向相
    對人辦理建築融資之連帶保證人，因主債務人未依法返還債
    款本息，相對人依本院97年度裁全字第8079號裁定提供擔保
    金，並以本院97年度存字第4186號提存後，假扣押查封異議
    人之財產。異議人遂與相對人達成協議，相對人同意展延建
    築融資貸款清償期，並將異議人因假扣押所致債信不良之資
    料向財團法人金融聯合徵信中心撤銷，異議人則同意提供同
    意書及印鑑證明以利相對人取回提存物。是在相對人履行協
    議條件前，異議人確無同意返還提存物之意思，相對人不得
    僅以同意書及印鑑證明證明異議人有同意返還提存物之意思
    ，原裁定誤依相對人所提證據准許返還提存物，實有違誤，
    為此提起異議，求為廢棄原裁定等語。
三、經查，相對人與異議人間清償債務假扣押事件，相對人前遵
    本院97年度裁全字第8079號裁定為擔保假扣押，曾提供面額
    新台幣10,000,000元之中央政府建設公債90年度甲類第6 期
    登錄債券為擔保，並以本院97年度存字第4186號擔保提存事
    件提存在案，此經本院依職權調閱97年度存字第4186號擔保
    提存事件卷宗，查對無訛。又：
  (一)卷查，相對人業已提出受擔保利益人即異議人同意其取回提
    存物之假扣押擔保金取回同意書、印鑑證明為證，而依民事
    訴訟法第一百零四條第一項第二款規定聲請返還提存物。而
    觀諸該同意書之內容，確實記載異議人同意相對人領取本院
    97 年 度存字第4186號所提供擔保之中央政府建設公債90年
    度甲類第6 期登錄公債之意思綦詳，且該同意書上之印文亦
    與印鑑證明之印文相符，加以，異議人亦自承同意書及印鑑
    證明確均係其出具與相對人者等語。準此，堪認異議人有同
    意相對人返還提存物之意思甚明，相對人依民事訴訟法第一
    百零四條第一項第二款規定聲請返還提存物，核屬有據。
  (二)至於異議人固以：其同意相對人取回提存物，須以相對人履
    行兩造所為協議為條件，僅同意書及印鑑證明尚不得證明異
    議人確有同意之意思等語。惟查，關於異議人所述兩造間有
    協議存在且其同意返還提存物附有條件乙節，應由異議人就
    協議之存在及同意返還提存物係附有條件之有利事實負舉證
    責任，矧異議人僅空言主張，迄未能就兩造間存有其所稱之
    協議及其所為同意附有條件之舉證以實其說，則異議人所陳
    ，洵無足取。從而，本院司法事務官在審查相對人提出之同
    意書及印鑑證明後，認定異議人有同意返還提存物之意思，
    進而裁定准許相對人返還提存物之聲請，於法並無不合。
四、綜上，本件相對人提出同意書及印鑑證明證明異議人同意返
    還提存物，核與民事訴訟法第一百零六條準用同法第一百零
    四條第一項第二款規定相符，相對人聲請返還提存物，即屬
    正當，應予准許。原裁定准許相對人所為聲請，尚無不合，
    本件異議意旨指摘原裁定不當，求為廢棄，為無理由，應予
    駁回其異議。
五、結論，本件異議為無理由，依民事訴訟法第二百四十條之四
    第三項後段、第九十五條、第七十八條，裁定如主文。
中    華    民    國    99    年    4     月    30    日
                  民事第六庭    法  官  賴錦華
以上正本係照原本作成。
如不服本裁定應於送達後10日內向本院提出抗告狀，並繳納抗告
費新臺幣1,000元。
中    華    民    國    99    年    4     月    30    日
                                書記官  沈世儒

司法院資訊處製作；財團法人民間司法改革基金會備份。
